【裁判字號】    98,拘,10
【裁判日期】    980714
【裁判案由】    聲請拘提
【裁判全文】
臺灣宜蘭地方法院民事裁定                98年度拘字第10號
聲  請  人  法務部行政執行署宜蘭行政執行處
法定代理人  乙○○
相  對  人  甲○○
上列相對人因滯納95年度綜合所得稅行政執行事件（即98年度綜
所稅執特專字第23635－23636號），經聲請人聲請裁定拘提，本
院裁定如下：
    主  文
聲請駁回。
    理  由
一、本件聲請意旨略以：相對人即義務人甲○○因滯納95年度綜
    合所得稅，含滯納金共新台幣（下同）10,647,748元及其罰
    鍰3,703,564元（均計至98年7月6 日止，不含綜合所得稅利
    息及執行必要費用），前由財政部台灣省北區國稅局宜蘭縣
    分局（即移送機關）合法送達稅額繳款書及違章案件罰鍰繳
    款書於相對人，但均於繳納期間屆滿，逾期未予清繳，案經
    移送機關於98年3 月25日移送聲請人執行，總計仍有前述金
    額尚未繳納。嗣經聲請人先後於98年3月31日及98年6月6 日
    函請相對人應分別於98年4月21日上午10時30分及98年6月26
    日上午10時到處清繳滯納稅款等或提供相當之擔保並據實報
    告應供強制執行之財產狀況，並諭知如不依限履行亦不供擔
    保將依法對相對人限制出境及聲請拘提管收，該通知均經合
    法送達（分別於98年4月8日、同年6 月16日寄存送達於相對
    人戶籍地），然相對人無正當理由，均不到處清繳或提供相
    當之擔保；又相對人滯納前述稅款及其罰鍰之主因，係匿報
    台灣電力股份有限公司於95年10月2 日發給之終止三七五租
    約補償金50,362,847元之故。惟查，支付系爭補償金之支票
    係由相對人委託礁溪鄉農會提示交換，但聲請人於98年3 月
    30日執行相對人於合作金庫商業銀行礁溪分行、礁溪鄉農會
    及礁溪郵局之存款債權，其存款餘額僅分別為888元、196元
    及1,085 元；次查，相對人所領取之補償金高達50,362,847
    元，依移送機關98年5月1日北區國稅宜縣一字第0980001623
    號函檢送聲請人之95年度至97年度申報贈與稅之核定通知書
    所載，相對人先於95年10月11日贈與第3 人吳秋文、吳玉梅
    及吳麗華等三人現金1,600萬元；復於97年3月27日分別贈與
    存款433萬元、200萬元、200萬元及333萬元於第3 人鐘鑾、
    吳家輝、吳秋文及吳宏基等4人，贈與金額合計2,766萬元，
    兩相扣除後，尚餘2,270萬餘元；另移送機關係於97年10月8
    日合法送達執行名義於相對人，其卻於收受執行名義後，於
    97年11月14日將渠所有坐落礁溪鄉○○段257、260地號等2
    筆土地及門牌宜蘭縣礁溪鄉○○路73巷6號3樓之房屋贈與於
    第3 人吳俊德，渠等之行為顯有損害債權之嫌。因此，顯有
    強制相對人到場說明及報告財產狀況之必要（亦即調查相對
    人剩餘現金所在流向，暨查明贈與系爭不動產原委等）。為
    此，爰依行政執行法第17條第3項第2款條規定聲請裁定准予
    拘提，並得於夜間、例假日或其他休息日為之等語。
二、按義務人經命其報告財產狀況，不為報告或為虛偽之報告，
    或經合法通知，無正當理由而不到場者，行政執行處得命其
    提供相當擔保，限期履行，並得限制其住居。義務人經行政
    執行處依前項規定命其提供相當擔保，限期履行，屆期不履
    行亦未提供相當擔保，經合法通知，無正當理由而不到場，
    而有強制其到場之必要者，行政執行處得聲請法院裁定拘提
    之。行政執行法第17條第1項第5、6款、同條第3項第2 款固
    分別定有明文。惟按，民事訴訟文書之寄存送達，依民國92
    年2月7日修正公布、同年9月1日施行之民事訴訟法第138 條
    第2 項規定，自寄存之日起，經10日發生效力，此因應受送
    達人未必能即時領取訴訟文書而知悉其內容，故特設此規定
    以保障其權益。行政執行行為屬廣義的行政機關之行政行為
    ，行政執行機關因行政執行行為而須送達行政執行文書時，
    應適用行政程序法第1 章第11節送達之規定，而無依行政執
    行法第26條準用強制執行法第30條之1 ，再準用民事訴訟法
    有關送達規定之餘地。惟有關行政執行文書寄存送達之生效
    日期，行政程序法雖未如前述民事訴訟法增設第138條第2項
    規定，但基於保障應受送達人權益之同一理由，解釋上應認
    為有上開規定之類推適用，而不能一如往昔，仍解為將文書
    寄存時，自生送達之效力（最高法院93 年度台抗字第649號
    裁判意旨參照）。查聲請人因義務人即相對人甲○○滯納綜
    合所得稅行政執行事件，先後經聲請人於98年3 月31日及98
    年6月6日函請相對人應分別於98年4 月21日上午10時30分及
    98年6 月26日上午10時到處清繳滯納稅款等或提供相當之擔
    保並據實報告應供強制執行之財產狀況，並分別於98年4月8
    日、同年6 月16日以寄存送達方式送達是項通知書，而相對
    人均不到處清繳或提供相當之擔保等情，有相關通知函文及
    送達證書附卷可參。惟查上開命相對人應於98年6 月26日上
    午10時到處清繳滯納稅款等或提供相當之擔保並據實報告應
    供強制執行之財產狀況之通知，係於98年6 月16日始為寄存
    送達，類推適用民事訴訟法第138條第2項之規定，應於98年
    6 月26日始生送達之效力。而此與命相對人到場之日為同一
    日，尚難認係經合法通知無正當理由而未到場，亦即聲請人
    於送達生效前，命相對人清繳滯納稅款等或提供相當之擔保
    並據實報告應供強制執行之財產狀況，並以相對人未依限清
    繳稅款或提供相當之擔保，經合法通知，無正當理由而不到
    場，聲請法院裁定拘提管收相對人，顯與行政執行法第17條
    第1項第5、6款、第3項第2 款所規定得裁定拘提管收之要件
    不符。依照前述規定，應認聲請人之聲請為無理由，應予駁
    回。
四、據上論結，本件聲請為無理由。依行政執行法第17條第4 項
    之規定，裁定如主文。
中    華    民    國    98    年    7    月     14    日
                  臺灣宜蘭地方法院民事庭
                      法  官  林翠華
正本係照原本作成
如對本裁定抗告須於裁定送達後10日內向本院提出抗告狀，並繳
納抗告費新臺幣1,000元。
中    華    民    國    98    年    7    月     14    日
                      書記官  林秀麗


司法院資訊處製作；財團法人民間司法改革基金會備份。
